臺灣高等法院刑事判決　　　　　　　　　　　　　九十一年度上訴字第一三○一號
　　上　訴　人
　　即　被　告　　甲○○
　　選任辯護人　　連兆宗
右上訴人因偽造文書案件，不服臺灣新竹地方法院九十一年度訴字第四０號，中華民
國九十一年三月十五日第一審判決（起訴案號：臺灣新竹地方法院檢察署八十九年度
偵字第五八三二號、九十年度偵字第二六七六號）提起上訴，本院判決如左：
    主  文
原判決關於甲○○部分撤銷。
甲○○共同行使偽造私文書，足以生損害於他人，處有期徒刑陸月，如易科罰金，以
參佰元折算壹日。
    事  實
一、甲○○於民國八十八年十月二十日上午某時，在其位於新竹縣湖口鄉長嶺村嶺尾
    六六號之住處附近，拾獲鄰居乙○○所遺失之臺灣土地銀行存摺及印章各一個，
    明知上開銀行存摺及印章均係屬離本人所持有之遺失物，竟基於意圖為自己不法
    所有之犯意，將上開銀行存摺及印章侵占入己後，旋即與田金生（業經原審判處
    徒刑確定）基於偽造文書及詐欺之犯意聯絡，共謀協議由不認識乙○○之田金生
    於同日十五時三十分許，持上開銀行存摺及印章至臺灣土地銀行新工分行，並在
    該行之取款憑條上填寫存款內所有之金額新台幣（下同）十八萬四千元、乙○○
    於該行之帳號000000000000號等資料，且盜蓋前揭乙○○之印章後
    ，將該偽造完成之取款憑條私文書提出予該行承辦人員，致該行承辦人員陷於錯
    誤，而交付上開款項，足生損害於乙○○及臺灣土地銀行管理存款之正確性，田
    金生於取得上開款項後，即將之全數交予甲○○，再由甲○○將其中之六萬元分
    予田金生，其餘款項則由甲○○取得，乙○○之前開存褶及印章並由甲○○丟棄
    於不詳處所。嗣於八十九年九月十七日二十二時許，經乙○○發現田金生即為其
    在銀行觀看之錄影帶中之盜領者而循線查獲。
二、案經新竹縣警察局竹北分局報請臺灣新竹地方法院檢察署檢察官偵查起訴。
    理  由
一、訊據被告甲○○於本院審理時對於右揭事實坦承不諱，核與同案被告田金生於偵
    訊及原審供述，及被害人乙○○於警訊指訴之情節大致相符，並有臺灣土地銀行
    新工分行交易明細查詢表、刑事案件報案證明申請書及臺灣土地銀行新工分行取
    款憑條各一紙附卷可資佐證。被告甲○○於本院自白核與事實相符，自屬可信，
    本件事證明確，被告甲○○犯行均堪認定，應依法論科。
二、核被告甲○○所為係犯刑法第二百十六條、第二百十條之行使偽造私文書罪、第
    三百三十九條第一項詐欺取財罪及第三百三十七條之侵占遺失物罪。被告甲○○
    與田金生對行使偽造私文書及詐欺取財罪之犯行，事前有犯意連絡，相互謀議，
    並推由被告田金生下手實施，事後並均分得款項，故二人有犯意連絡，行為分擔
    ，係屬共同正犯。被告二人於取款條上盜蓋印文之行為係偽造私文書之部分行為
    ，偽造後持以行使，偽造之低度行為為行使之高度行為吸收，均不另論罪。被告
    甲○○前開所犯三罪間，有方法結果之牽連關係，依刑法第五十五條規定，從一
    重之行使偽造私文書罪處斷。又被告行為後，刑法第四十一條業於九十年一月四
    日修正為「犯最重本刑為五年以下有期徒刑以下之刑之罪，而受六個月以下有期
    徒刑或拘役之宣告，因身體、教育、職業、家庭之關係或其他正當事由，執行顯
    有困難者，得以一元以上三元以下折算一日，易科罰金。但確因不執行所宣告之
    刑，難收矯正之效，或難以維持法秩序者，不在此限。」「併合處罰之數罪，均
    有前項情形，其應執行之刑逾六月者，亦同。」並於同年月十日公布施行，於同
    年月十二日生效，比較新舊法之規定，以變更後之新法對被告有利，依刑法第二
    條第一項前段之規定，自應適用裁判時之新法。
三、原審關於甲○○部分據以論罪科刑，固非無見。惟查：被告甲○○上訴至本院業
    已坦承犯行，並於本院辯論終結前已悉數清償自被害人乙○○存摺所盜領之新台
    幣十八萬四千元，原審以被告否認犯行，且未清償被害人為量刑理由，殊嫌欠洽
    。被告上訴意旨認原判決量刑不當，尚非全無理由，原判決既有可議，自應由本
    院將原判決關於被告甲○○部分撤銷改判。爰審酌被告甲○○之前科素行，與被
    害人係鄰居關係，竟於拾獲遭竊之存摺及印章後，起意與同案被告田金生共同偽
    造文書領取存款之犯罪動機、目的，姑念被告所盜領數額僅十八餘萬元，因一時
    貪念致犯本案，犯罪情節尚屬輕微，且於本院審理時業已坦承犯行，顯有悔悟之
    意，並已清償被害人等一切情狀，量處如主文第二項所示之刑，並諭知易科罰金
    之折算標準。
據上論斷，應依刑事訴訟法第三百六十九條第一項前段、第三百六十四條、第二百九
十九條第一項前段，刑法第二條第一項前段、第二十八條、第二百十六條、第二百十
條、第三百三十七條、第三百三十九條第一項、第五十五條、第四十一條第一項前段
，罰金罰鍰提高標準條例第一條前段、第二條，判決如主文。
本案經檢察官劉靜婉到庭執行職務。
中      華      民      國    九十一    年      九      月     三十     日
                              臺灣高等法院刑事第二十一庭
                                  審判長法  官  葉  騰  瑞
                                        法  官  黃  國  忠
                                        法  官  江  國  華
右正本證明與原本無異。
如不服本判決應於收受送達後十日內向本院提出上訴書狀，其未敘述上訴之理由者並
得於提起上訴後十日內向本院補提理由書（均須按他造當事人之人數附繕本）。
                                        書記官  吳  碧  玲
中      華      民      國    九十一    年      十      月      二      日
附錄：本案論罪科刑法條全文
刑法第二百十條
偽造、變造私文書，足以生損害於公眾或他人者，處五年以下有期徒刑。
刑法第二百一十六條
行使第二百十條至第二百十五條之文書者，依偽造、變造文書或登載不實事項或使登
載不實事項之規定處斷。
刑法第三百三十七條
意圖為自己或第三人不法之所有，而侵占遺失物、漂流物或其他離本人所
持有之物者，處五百元以下罰金。
刑法第三百三十九條第一項
意圖為自己或第三人不法之所有，以詐術使人將本人或第三人之物交付者，處五年以
下有期徒刑、拘役或科或併科一千元以下罰金。
